臺灣高等法院民事裁定
109年度消債抗字第13號
再抗告人    李小燕  


            李涵家  
            李小棻  
            李小萍  
共同代理人  廖年盛律師

上列再抗告人與相對人李昀宥即李和璉間因消費者債務清理條例
清算事件，對於中華民國109年7月22日臺灣桃園地方法院109年
度消債抗字第1號所為裁定，提起再抗告，本院裁定如下：
    主      文
再抗告駁回。
再抗告程序費用由再抗告人連帶負擔。
    理      由
一、按對於抗告法院之裁定，僅得以其適用法規顯有錯誤為理由
    ，向直接上級法院再為抗告，消費者債務清理條例（下稱消
    債條例）第11條第5項定有明文。所謂適用法規顯有錯誤，
    係指原裁定所適用之法規顯然不合於法律規定或顯然違反現
    尚有效之解釋者，或消極的不適用法規，顯然影響裁判者而
    言，並不包括裁判理由矛盾、理由不備、取捨證據失當、調
    查證據欠周、漏未斟酌證據、認定事實錯誤及在學說上諸說
    併存致發生法律上見解歧異等情形在內。
二、本件相對人依消債條例向原法院聲請清算，經臺灣桃園地方
    法院（下稱桃園地院）獨任法官於民國107年7月17日裁定相
    對人自同日下午5時開始清算程序（下稱系爭清算程序）後
    ，因相對人另經臺灣臺南地方法院（下稱臺南地院）准許拋
    棄繼承事件，經同院司法事務官於108年5月23日裁定撤銷其
    准予備查裁定後，原法院司法事務官於同年7月16日裁定再
    抗告人不得對兩造之被繼承人李聖所留土地3筆、房屋1棟、
    存款4筆、機車1輛等遺產（下合稱系爭遺產）為移轉、設定
    負擔或其他處分等行為，及再抗告人之債權人對其所有系爭
    遺產，不得開始或繼續強制執行程序，再抗告人不服，提起
    抗告。原法院以：李聖於107年3月26日死亡，臺南地院於10
    8年5月23日以裁定撤銷原准許相對人拋棄繼承之備查結果，
    並駁回其聲請，再經同院合議庭以108年度家聲抗字第24號
    裁定駁回相對人之抗告確定，系爭遺產應於李聖死亡時起，
    由兩造共同繼承；又李聖所寫同意書之標題為「招請照顧年
    老病痛老人老年生活人員」、內容係自述其年逾90，年老多
    病，子女散居各地，無法照顧，欲招請有意願者照顧其老年
    生活，迨他日喪事辦完後即以退休金、房產回贈為報等語，
    性質上為李聖單方面對外所為招募公告，非針對子女所書立
    ，亦未記載受贈與對象及欲贈與之遺產內容，不得認為係再
    抗告人與李聖間合意成立之死因贈與契約；相對人既於李聖
    107年3月26日死亡時開始繼承遺產，其於同年4月2日聲請清
    算，係聲請清算前3個月內所為之繼承，相對人不得拋棄繼
    承，故系爭遺產於法院107年7月17日裁定開始清算程序時，
    屬於債務人即相對人之一切財產，揆諸消債條例第98條第1
    項第1款、第2款之立法理由，系爭遺產屬於清算財團；故桃
    園地院司法事務官因再抗告人有自行協議分割系爭遺產，並
    向臺南市新化地政事務所申請辦理分割繼承登記行為之故，
    處分再抗告人就系爭遺產不得為移轉、設定負擔或其他處分
    等行為，及命再抗告人之債權人就系爭遺產不得開始或繼續
    強制執行程序，於法並無不合，認同院獨任法官所為108年
    度事聲字第71號裁定（下稱第71號裁定）應予維持，而駁回
    再抗告人之抗告。再抗告人以原裁定適用法規顯有錯誤為由
    ，對原裁定再為抗告。惟查：原裁定以前揭理由維持「第71
    號裁定」，屬事實認定問題，核與適用法規顯有錯誤無涉，
    再抗告意旨，指摘原裁定不當，聲明廢棄，非有理由。至再
    抗告人於本院始主張：相對人107年4月26日進行法院前置調
    解程序時，並無聲請清算之意，扶助律師擅以言詞聲請清算
    ，又未基於相對人利益撤回該聲請，致相對人不能拋棄繼承
    ，其程序上不利益不應由相對人承受；桃園地院司法事務官
    就系爭清算程序之訴訟文書，未曾送達相對人所陳明變更之
    新住所，有行政疏失，且其僅以系爭清算事件電子卷證提供
    本院臺南高院所受理分割共有物事件參考，無法確認是否為
    全部卷證，恐將影響另案訴訟結果云云，核屬新攻防方法，
    依消債條例第15條準用民事訴訟法第476條第1項規定，本院
    不得予以審究，附此敘明。
三、據上論結，本件再抗告為無理由，爰裁定如主文。
中　　華　　民　　國　　109 　年　　9 　　月　　30　　日
              民事第八庭
                  審判長法  官  陳邦豪
                        法  官  湯美玉
                        法  官  胡芷瑜
正本係照原本作成。
不得抗告。
中　　華　　民　　國　　109 　年　　9 　　月　　30　　日

                        書記官  莊智凱